---
title: "pogRomcy1.5"
author: "Przemyslaw Lagosz"
date: "18-03-2021"
output: html_document
---

# Przetwarzanie potokowe danych <br>

```{r Ustawienie opcji globalnych}
knitr::opts_chunk$set(warning = FALSE, message = FALSE)
```

Wgranie bibliotek
```{r Wgranie bibliotek}
library(PogromcyDanych)
library(dplyr)
```

## 16. Czyszczenie i wprowadzenie do obróbki danych

```{r Czyszczenie i wprowadzenie do obróbki danych}
library(PogromcyDanych)

DF <- data.frame(
  imie = c("Maja","Anna","Zosia","Anna"),
  wiek = c("40","12,5","25","16.6"),
  numer = c(1,2,NA,4),
  oczo = factor(c("niebieskie", "jasno-niebieskie", "ciemne", "niebieskie")),
  stringsAsFactors = FALSE)

########## ZMIANA NAZYW KOLUMNY ###########
colnames(DF) <- c("imie", "wiek", "numer", "oczy")
colnames(DF)[4] <- "oczy"



######## ZMIANA WEDLUG WZORU #################
(tmp <- gsub(pattern = ",", replacement = ".", DF$wiek))
(DF$wiek <- as.numeric(tmp))



# tylko centrowanie: scale(DF$wiek, center = TRUE, scale = FALSE)
# tylko skalowanie:  scale(DF$wiek, center = FALSE, scale = TRUE)
# normalizacja
(DF$wiekNorm <- scale(DF$wiek))

levels(DF$oczy) <- c("ciemne", "niebieskie", "niebieskie")

levels((DF$oczy))

# Pominiecie wierszy z wartośćią NA
na.omit(DF)

# Sprawdzenie który wiersz ma wartość NA
(ktorePuste <- which(is.na(DF$numer)))

# Zmiana KOlejnosci levels

factor(DF$oczy, levels = c("niebieskie", "ciemne"))


# zmiana wartosci w kolumach 
DF$imie=="Anna"

DF$imie[DF$imie=="Anna"] <- "Joanna"


#### ZADANIA ####
df <- data.frame(
  litary = c("X","B","Y","D"),
  liczby = c("1","2","3,0","4,0"),
  braki = c(NA,1,NA,1),
  stringsAsFactors = FALSE)

## popraw nazwę kolumny litary.
colnames(df)[1] <- "litery"

## Zamień wartośći X i Y odpowiednio na A i B,
df[c(1,3),"litery"] <- c("A","B")

## zamień kolumny liczby na kolumne liczb,
class(df$liczby)

#zmiana "," na "."
gsub(pattern = ",",replacement = ".", df$liczby)
df$liczby <- as.numeric(df$liczby)

class(df$liczby)

## zastąp brakujące dane w kolumnie braki.

# wyrzuca wektor z wartościami TRUE tam gdzie NA
is.na(df$braki)

# wyrzuca wektor z indeksami gdzie występuje NA
which(is.na(df$braki))

# zastepuje wskazanie miejsca 1
df$braki[is.na(df$braki)] <- 1

# zastąpi brakujace miejsca wartośćią średnią z kolumny
df$braki[which(is.na(df$braki))] <- mean(df$braki, na.rm = TRUE)
```

## 17. Filtrowanie wierszy
```{r Filtrowanie wierszy}
#Ze zbioru danych auta2012 pozostaw tylko samochody o wieku do pi?ciu lat (czyli o roku produkcji > 2007). 
#Nazwij ten wynikowy zbi?r danych mlodeAuta

mlodeAuta <- auta2012 %>%
  filter(Rok.produkcji > 2007)

#Z przed chwil? stworzonego zbioru danych mlodeAuta wybierz tylko Fiaty 500.
 mlodeAuta <- mlodeAuta %>%
   filter(Marka == "Fiat", Model == "500")
 
#Ile jest takich aut? (wymiary ramki danych mo?esz sprawdzi? funkcj? dim())
 dim(mlodeAuta)
```

## 18. Sortowanie wierszy
```{r Sortowanie wierszy}
 #Posortuj auta według mocy silnika (liczby koni mechanicznych, kolumna KM) lub 
 #pojemno?ci skokowej (kolumna Pojemnosc.skokowa). Które marki mają najwieksze silniki?
 
auta2012_silniki <- arrange(auta2012, desc(Pojemnosc.skokowa))

head(auta2012_silniki %>%
  select(Marka, Pojemnosc.skokowa),3)

#Wybierz tylko auta marki ?Rolls-Royce? i posortuj je po cenie.
 
 rr_cena <- auta2012 %>%
   filter(Marka == "Rolls-Royce") %>%
arrange(desc(Cena.w.PLN))
```

## 19. Przetwarzanie potokowe
```{r Przetwarzanie potokowe}
#U?yj operatora %>% by ze zbioru danych auta2012 wybra? tylko 10 najta?szych aut marki Rolls-Royce.
tanierojse <- auta2012 %>%
  filter(Marka == "Rolls-Royce") %>%
  arrange(Cena.w.PLN) %>%
  select(Marka,Model, Cena.w.PLN)

head(tanierojse,3)

#U?yj operatora %>% by ze zbioru danych auta2012 wybra? 5 Volkswagen?w o najwi?kszych silnikach.


```
## 20. Filtrowanie kolumn  
Wyrażenia regularne do wyszukiwania można znaleśc tutaj [WIKIPEDIA](http://pl.wikipedia.org/wiki/Wyra%C5%BCenie_regularne#Podstawowe_elementy)
```{r Filtrowanie kolumn}
#Wybierz tylko samochody marki Volvo, posortuj je po pojemności skokowej, a następnie wyświetl
#tylko trzy kolumny: Marka, Cena.w.PLN i Kolor.

volvo <- auta2012 %>%
  filter(Marka == "Volvo") %>%
  arrange(Pojemnosc.skokowa) %>%
  select(Marka, Cena.w.PLN, Kolor)

head(volvo, 3)

#Wybierz tylko te kolumny, których nazwa kończy się na a (wyrażenie regularne opisujące a na ko?cu 
#nazwy to a$, więcej o wyra?eniach regularnych

tylkoa <- auta2012 %>%
  select(matches("a$"))

head(tylkoa)
```
## 21. Tworzenie nowych cech
```{r Tworzenie nowych cech}
# Dla zbioru danych koty_ptaki dodajmy nową zmienną. Z fizyki wiemy, że pęd to prędkość razy masa. 
#Policz maksymalne pędy dla każdego gatunku oraz uporządkuj wiersze w kolejności od tych zdolnych
#do uzyskiwania najwyższego pędu.

koty_ptaki_ped <- koty_ptaki %>%
  mutate(ped = waga*predkosc) %>%
  arrange(-ped)

head(koty_ptaki_ped,3)

#Policz średni przebieg na rok, dzieląc przebieg przez wieka auta.

przebieg <- auta2012 %>%
  mutate(wiek = 2013 - Rok.produkcji,
         przebieg_na_rok = round(Przebieg.w.km/wiek)) %>%
  arrange(-przebieg_na_rok) %>%
  filter(Przebieg.w.km < 1000000)

head(przebieg,4)

#Poza koniem mechanicznym inn? ciekaw? jednostk? mocy jest ko? parowy (jednostka HP). 
#Jeden ko? mechaniczny to 0.9863 konia parowego. Utw?rz now? zmienn?, kt?ra przedstawi moc aut w
#koniach parowych 
#(btw: Wikipedia zna jeszcze kilka innych ciekawych jednostek mocy).

auta2012_kon_parowy <- auta2012 %>%
  mutate(kon.parowy = KM*0.9863)

head(auta2012_kon_parowy,3)

```
## 22. Agregowanie danych
```{r Agregowanie danych}
# Policz sumaryczny przebieg wszystkich samochodów. Następnie policz ile razy okrążono kulę
#ziemską uwzględniając te wszystkie przebiegi.

przebieg_sum <- auta2012 %>%
  summarise(przebieg_caly = sum(Przebieg.w.km, na.rm = TRUE),
            ile_okrazen = przebieg_caly/40075,
            średnio.okrążeń = ile_okrazen/ n())

przebieg_sum

#Wybierz tylko samochody marki ?Rolls-Royce? i policz ich ?redni przebieg oraz ?redni? cen?.

rojsy <- auta2012 %>%
  filter(Marka == "Rolls-Royce") %>%
  summarise(sr_przebieg = mean(Przebieg.w.km, na.rm = TRUE),
            sr_cena = mean(Cena.w.PLN))

rojsy
```
## 23. Przetwarzanie danych w grupach
```{r Przetwarzanie danych w grupach}
# Wybierz pięcioletnie Golfy i sprawdź czy średnia cena zależy od kraju aktualnej rejestracji.
# W tym celu pogrupuj po zmiennej Kraj.aktualnej.rejestracji i w każdej grupie policz średnią.

head(
  auta2012 %>%
  filter(Model == "Golf",
         Rok.produkcji > 2007) %>%
  group_by(Kraj.aktualnej.rejestracji) %>%
  summarise(cena_sr = mean(Cena.w.PLN)) %>%
  arrange(cena_sr))


# Wybierz tylko Peugeoty 206 i policz ?redni? cen? w zale?no?ci od roku produkcji. 
# Posortuj te grupy po roku produkcji.

head(
  auta2012 %>%
   filter(Model == "206") %>%
  group_by(Rok.produkcji) %>%
  summarise(cena_sr = mean(Cena.w.PLN))
)
```
## 24. Reprezentacja wąska i szeroka danych
```{r Reprezentacja wąska i szeroka danych}
library(PBImisc) #w tym pakiecie znajduje sie DF kidney
library(dplyr)
library(tidyr)

kidney$id <- rownames(kidney)

kidney_wybrane <- kidney %>%
  dplyr::select(id,therapy, MDRD7:MDRD60)

kidney_waska <- gather(kidney_wybrane, time, MDRD, MDRD7:MDRD60)  

kidney_waska %>%
  filter(id == "1")

#### waska --> szeroka ####

library(SmarterPoland)
#tsdtr210 <- getEurostatRCV("tsdtr210")
#head(tsdtr210)

daty_df <- data.frame(daty = c("2004-01-01", "2012-04-15", "2006-10-29", "2010-03-03"),
                 id = 1:4)
daty_df

separate(daty_df, daty, c("rok", "miesiac", "dzien"), "-")

############################# ZADANIA ########################

# W bazie danych Eurostatu o nazwie prc_ppp_ind zbierane są informacje o średniej sile nabywczej.
# Odczytaj te dane funkcją getEurostatRCV(), a następnie zamień z postaci wąskiej do szerokiej.

prc_ppp_ind <- getEurostatRCV("prc_ppp_ind")
head(prc_ppp_ind)

#Tutaj kolumny to time
fajno <- spread(prc_ppp_ind, time, value)
head(fajno)

#Tutaj kolumny to geo
szeroka <- spread(prc_ppp_ind, geo, value)
head(szeroka)


# Ze zbioru danych kidney wybierz tylko kolumny MDRD12, MDRD24, MDRD36, MDRD60 a następnie 
# zamień je z postaci szerokiej do wąskiej.

kidney$id <- rownames(kidney)

## Postać szeroka
head(kidney)

## Postać wąska
kidnej_pogromcy <- kidney %>% 
  dplyr::select(id, MDRD12:MDRD60) %>%
  gather(MDRD, time, MDRD12:MDRD60)

head(kidnej_pogromcy)

kidney_zadanie <- kidney %>%
  select(MDRD12:MDRD60) %>%
  gather(time, MDRD, MDRD12:MDRD60)

head(kidney_zadanie)

# W zbiorze danych kidney niezgodności w antygenach AB i DR są opisane przez kolumny discrepancy.AB 
#i discrepancy.DR. Zamień je w jedną kolumnę o nazwie discrepancy gdzie obie niezgodności są sklejone 
#i separowane znakiem _.

kidney_discrepancy <- kidney %>%
  unite(discrepancy, discrepancy.AB, discrepancy.DR, sep = "_")

head(kidney_discrepancy)

# niezgodnosci
kidnej_pogromcy_2 <- kidney %>%
  dplyr::select(therapy, discrepancy.AB, discrepancy.DR) %>%
  unite(discrepancy, discrepancy.AB, discrepancy.DR, sep="_")

head(kidnej_pogromcy_2)
```