---
title: "pogRomcy2.3"
author: "Przemyslaw Lagosz"
date: "19-03-2021"
output: html_document
---

# Modelowanie danych ilościowych

```{r Ustawienie opcji globalnych}
knitr::opts_chunk$set(warning = FALSE, message = FALSE)
```

Wgranie bibliotek
```{r Wgranie bibliotek}
library(PogromcyDanych)
library(dplyr)
```

## 11. Wprowadzenie do modelowania

Materiały o modelowaniu, zostały podzielone na następujące odcinki  

Wprowadzający do eksploracji danych  
  
* eksploracja danych  

Dwa odcinki poświęcone analizie trendu  

* zmienne ilościowe - analiza trendu  
* zmienne ilościowe - testowanie trendu  

Odcinek poświęcony analizie średnich  

* zmienne ilościowe - porównanie dwóch grup  

Dwa odcinki poświęcone regresji liniowej, przedziałowej i multiplikatywnej  

* zmienne ilościowe - regresja liniowa  
* zmienne ilościowe - regresja przedziałowo liniowa  

Dwa odcinki poświęcone zmiennym jakościowym  

* zmienne jakościowe - tabele 2x2  
* zmienne jakościowe - tabele kontyngencji  

## 12. Eksploracja danych
```{r Eksploracja danych}

# wielkość danych i kilka pierwszych wierszy
dim(serialeIMDB)
head(serialeIMDB)

# wartości zmiennych jakościowych
head(
  levels(serialeIMDB$serial),10
  )

# jak wyznaczyć tabelę liczebności i jak posortowaś
tabela <- table(serialeIMDB$serial)

head(
sort(tabela, decreasing = TRUE)
,15)

#Tworzy wektor z ideksami gdzie  serial == "The Office"
which(serialeIMDB$serial == "The Office")
serialeIMDB$serial[5902]

# wybieramy tylko dane dotyczące serialu Breaking Bad
BreakingBad <- filter(serialeIMDB, serial == "Breaking Bad") 
# o ilu odcinkach dost?pna jest informacja dla tego serialu? 
dim(BreakingBad)

# różne sposoby oglądania informacji o odcinkach
BreakingBad$ocena
barplot(BreakingBad$ocena)
plot(BreakingBad$ocena)

# sortowanie danych
head(
arrange(BreakingBad, ocena) %>%
  select(id, serial, nazwa, sezon, odcinek, ocena, glosow)
,10)

# podsumowanie danych o ocenach
summary(BreakingBad$ocena)

# wykres pudełkowy
boxplot(BreakingBad$ocena )

# wykres pudełkowy dla grup
BreakingBad$sezon <- droplevels(BreakingBad$sezon)
boxplot(BreakingBad$ocena ~ BreakingBad$sezon)

# histogram a więc pełna informacja o rozkładzie
hist(BreakingBad$ocena, 10, col="grey")

# kiedy histogram zdradza dodatkowe informacje
TheShield <- filter(serialeIMDB, serial == "The Shield")
hist(TheShield$ocena, 10, col="grey")
boxplot(TheShield$ocena, col="grey", range = 10)


#### ZADANIE #####

Friday_Night_Lights <- filter(serialeIMDB, serial == "Friday Night Lights")

dim(Friday_Night_Lights)

summarise(Friday_Night_Lights, sum(glosow))
summarise(BreakingBad, sum(glosow))

#Wywalenie nieużywanych levels
Friday_Night_Lights$odcinek <- droplevels(Friday_Night_Lights$odcinek)
levels(Friday_Night_Lights$odcinek)

#Dostawienie nowej kolumny w celu rozroznienia sezonów

Friday_Night_Lights$dobre <- paste0("s",Friday_Night_Lights$sezon," e", Friday_Night_Lights$odcinek)

ggplot(Friday_Night_Lights, aes(x= dobre, y= ocena))+
  geom_bar(stat = "identity")+
  theme(axis.text.x = element_text(angle = 90))

ggplot(Friday_Night_Lights, aes(x= odcinek, y= ocena, color= sezon))+
  geom_point()+
  theme(axis.text.x = element_text(angle = 90))



# WCZESNIEJ PRZEZ ZAPIS W DF ZE KAZDY SEZON MA PIERWSZY,
# DRUGI ODCINEK WYWALAO KILKA WARTOSCI DLA ODCINKA 1,2 ITP


#NOWA KOLUMNA BY TO ROZROZNIC
srednie_sezon <- Friday_Night_Lights %>%
  group_by(sezon) %>%
  summarise(srednia = mean(ocena))


ggplot(Friday_Night_Lights, aes(x= dobre, y= ocena, color= sezon))+
  geom_point()+
  #Wstawienie odcinka prostego by zaznaczyc średnią dla sezonu
  geom_segment(aes(x=1, xend=20, y=as.numeric(srednie_sezon[1,2]), yend=as.numeric(srednie_sezon[1,2])))+
  theme(axis.text.x = element_text(angle = 90))



```

## 13. Regresja prosta  

```{r Regresja prosta}
library(PogromcyDanych)

head(galton)

dim(galton)

#
ggplot(galton, aes(x=rodzic, y=syn)) + 
  geom_point()+
  labs(x="[cm]", y= "[cm]")

#Zaszumione sztucznie `(position = "jitter")`
ggplot(galton, aes(x=rodzic, y=syn)) + 
  geom_point(position = "jitter") 

#średnie dla grup
srednie <- galton %>%
  group_by(rodzic) %>%
  summarise(srednia = mean(syn))
# wytwietl te średnie

srednie

#Wykres z znanaczonymi średnimi
ggplot(galton, aes(x=rodzic, y=syn)) + 
  geom_point(position = "jitter") +
  # poniższa funkcja dorysowuje średnie w grupach
  geom_line(data=srednie, aes(x=rodzic, y=srednia), size=2, color = "blue") + 
  geom_point(data=srednie, aes(x=rodzic, y=srednia), size=5, color = "blue") 

#Stworzenie modelu liniowego
modelSynRodzic <- lm(syn ~ 1 + rodzic, data=galton)
coef(modelSynRodzic)

# wartośc 1 dodawana jest automatycznie
modelSynRodzic <- lm(syn ~ rodzic, data=galton)
coef(modelSynRodzic)


#4 modele
ggplot(galton, aes(x=rodzic, y=syn)) + 
  geom_point(position = "jitter")+
  # model 4, dla każdej grupy wzrostu rodziców wyznaczamy średni wzrost dzieci
  geom_line(data=srednie, aes(x=rodzic, y=srednia), size=2, color = "blue") + 
  geom_point(data=srednie, aes(x=rodzic, y=srednia), size=5, color = "blue")  + 
  # model 3, do danych dopasowujemy trend liniowy
  geom_smooth(method="lm", se=FALSE, size=3, color="red") +
  # model 2, wzost dziecka jest taki jak wzrost rodzica
  geom_abline(size=2, color="gold3")+
  # model 1, wzrost dziecka nei zależy od wzrostu rodzica
  geom_abline(size=2, slope=0, intercept=mean(galton$syn))

###########ZADANIA##########

#1 Dla każdego wzrostu rodzica ze zbioru danych galton wyznacz o ile średnio niższe 
# są dzieci od rodziców

# Tu cos nie tak, polecenie nie jasne
srednie <- galton %>%
  group_by(rodzic) %>%
  summarise(sredni_wzrost_dla_grupy = mean(syn))

srednie

#2 Mając wyznaczone parametry b0 i b1 policz oceny średniego wzrostu dziecka dla 
# każdego średniego wzrostu rodzica


wspolczynniki <- coef(lm(syn~rodzic, data=galton))
wspolczynniki

#Np rodzic 173cm wzrostu to syn

wspolczynniki[1]+173*wspolczynniki[2]

#3 Wyznacz różnice pomiędzy ocenami z modelu liniowego a średnimi liczonymi osobno 
# dla każdej grupy rodziców


srednie <- srednie %>%
  mutate(m.liniowy = wspolczynniki[1] + rodzic*wspolczynniki[2],
         roznica_srednia_model = sredni_wzrost_dla_grupy - m.liniowy)

#4 W pakiecie PogromcyDanych udostępniony jest również zbiór danych pearson zebrany
#przez Pearsona. W tym zbiorze danych zebrane są wzrosty ojców i synów.
head(pearson)

modelSynOjciec <- lm(syn~ojciec, data = pearson)

## syn= 86.1025732 + 0.5139133 * ojciec
## syn= b0 + b1 * ojciec
coef(modelSynOjciec)

ggplot(data = pearson, aes(x= ojciec, y= syn))+
  geom_point()+
  geom_smooth(method = "lm", se=FALSE, color= "gold", size = 2)
```

## 14. Trendy w danych

# TU SKOŃCZYŁEŚ
```{r Trendy w danych}

# wykres z ocenami odcinków, pakiet ggvis
library(PogromcyDanych)
library(ggvis)
serialeIMDB %>%
  filter(serial == "Breaking Bad") %>%
  mutate(sezon = droplevels(sezon)) %>%
  ggvis(x = ~id, y = ~ocena, fill = ~sezon) %>%
  layer_text(text := ~nazwa, opacity=0, fontSize:=1) %>%
  layer_points(fillOpacity:=0.8) 

# wykres z trendem, pakiet ggvis
serialeIMDB %>%
  filter(serial == "Breaking Bad") %>%
  mutate(sezon = droplevels(sezon)) %>%
  ggvis(x = ~id, y = ~ocena, fill = ~sezon) %>%
  # ewentualnie group_by(sezon)
  layer_text(text := ~nazwa, opacity=0, fontSize:=1) %>%
  layer_points(fillOpacity:=0.8) %>%
  layer_model_predictions(model = "lm")

# wykres z trendem, pakiet ggvis dla kazdego sezonu
serialeIMDB %>%
  filter(serial == "Breaking Bad") %>%
  mutate(sezon = droplevels(sezon)) %>%
  ggvis(x = ~id, y = ~ocena, fill = ~sezon) %>%
  # ewentualnie 
  group_by(sezon) %>%
  layer_text(text := ~nazwa, opacity=0, fontSize:=1) %>%
  layer_points(fillOpacity:=0.8) %>%
  layer_model_predictions(model = "lm") 

# wybierz tylko dwie kolumny i wiersze dla jednego serialu
tylkoBreakingBad <- serialeIMDB %>%
  filter(serial == "Breaking Bad") %>% 
  select(id, ocena)
# pierwsze 6 wierszy z nowo przygotowanego zbioru danych
head(tylkoBreakingBad)

# wyznacz trend liniowy dla serialu BreakingBad
lm(ocena~id, tylkoBreakingBad)

# odczytaj z trendu liniowego wsp??czynniki trendu
lm(ocena~id, tylkoBreakingBad)$coef

########### ZADANIA 14 #############
unique(serialeIMDB$serial)[2]

serialeIMDB %>%
  group_by(serial) %>%

lm(ocena~id, .)


nazwy_seriali <- levels(serialeIMDB$serial)
wspolczynnikTrendu <- c()

for (ser in nazwy_seriali) {
  jedenSerial <- serialeIMDB %>%
    filter(serial == ser) %>% 
    select(id, ocena)
  wspolczynnikTrendu[ser] <- lm(ocena~id, jedenSerial)$coef[2]
}
# na pocz?tku najsilniejsze spadki, na koniec wzrosty
max(sort(wspolczynnikTrendu))
min(wspolczynnikTrendu)
```

## 15. Testowanie trendu  
```{r Testowanie trendu}
library(PogromcyDanych)
# wybieramy dane o jednym serialu, dwie kolumny
tylkoBreakingBad <- serialeIMDB %>% 
  filter(serial == "Breaking Bad") %>% select(id, ocena)
# wy?wietlamy pierwsze wiersze
head(tylkoBreakingBad)

lm(ocena~id, tylkoBreakingBad)$coef

(wspolczynnikiTrendu <- lm(ocena~id, tylkoBreakingBad)$coef)

(modulBreakingBad <- abs(wspolczynnikiTrendu[2]))

# funkcja replicate() powtarza drugie wyra?enie tyle razy, ile wynosi pierwszy argument (=99999)
trendy <- replicate(99999, {
  # wymieszaj losowo warto?ci, robi to funkcja sample()
  tylkoBreakingBad$wymieszane <- sample(tylkoBreakingBad$ocena)
  
  # wyznacz modu? wsp??czynnika wzrostu dla losowo wymieszanych danych
  wspolczynnikiTrendu <- lm(wymieszane~id, tylkoBreakingBad)$coef
  abs(wspolczynnikiTrendu[2])
})

# modulBreakingBad jest te? jedn? z mo?liwych permutacji, dodajmy go do wyniku
trendy <- c(trendy, modulBreakingBad)
# wy?wietl pierwsze 20 z tak otrzymanych warto?ci
head(trendy, 20)

# jak wygl?daj? przypadkowe wsp??czynniki
hist(trendy, 50, col="grey", main="", las=1, border="white", xlim=c(0, 0.02))
# dorysuj na czerwono wsp??czynnik dla BreakingBad
abline(v=modulBreakingBad, col="red", lwd=5)

# p-warto??
mean(trendy >= modulBreakingBad)

####### ZADANIE odc 15 ########

nazwy_seriali <- levels(serialeIMDB$serial)
wspolczynnikiTrendu <- c()

for (ser in nazwy_seriali) {
  jedenSerial <- serialeIMDB %>%
    filter(serial == ser) %>%
    select(id, ocena)
  
  wspolczynnikiTrendu[ser] <- lm(ocena~id, data = jedenSerial)$coef[2]
  
}
sort(wspolczynnikiTrendu)

tylkoThePrisoner <- serialeIMDB %>%
  filter(serial == "The Prisoner") %>%
  select(id, ocena)

(modulThePrisoner <- lm(ocena~id, data = tylkoThePrisoner)$coef[2])

#### SPRAWDZENIE CZY TREND DLA THE PRISONER JEST ISTOTNIE UJEMNY #######

trendy_losowe_ThePrisoner <- replicate(9999, {
  tylkoThePrisoner$wymieszane <- sample(tylkoThePrisoner$ocena)
  
  wspolczynnikTrenduThePrisoner <- lm(wymieszane~id, data = tylkoThePrisoner)$coef
  abs(wspolczynnikTrenduThePrisoner[2])
})
trendy_losowe_ThePrisoner <- c(trendy_losowe_ThePrisoner, modulThePrisoner)


hist(trendy_losowe_ThePrisoner, 50, col="grey", main="", las=1, border="white", xlim = c(0, 0.1))
# dorysuj na czerwono wsp??czynnik dla BreakingBad
abline(v=abs(modulThePrisoner), col="red", lwd=5)

mean(trendy_losowe_ThePrisoner >= abs(modulThePrisoner))
######################################################################wersja 2 ta mi sie bardziej podoba

trendy_losowe_ThePrisoner <- replicate(9999, {
  tylkoThePrisoner$wymieszane <- sample(tylkoThePrisoner$ocena)
  
  wspolczynnikTrenduThePrisoner <- lm(wymieszane~id, data = tylkoThePrisoner)$coef
  wspolczynnikTrenduThePrisoner[2]
})
trendy_losowe_ThePrisoner <- c(trendy_losowe_ThePrisoner, modulThePrisoner)


hist(trendy_losowe_ThePrisoner, 50, col="grey", main="", las=1, border="white", xlim = c(-0.1, 0.1))
# dorysuj na czerwono wsp??czynnik dla BreakingBad
abline(v=modulThePrisoner, col="red", lwd=5)

mean(trendy_losowe_ThePrisoner <= modulThePrisoner)

########## NA DESER ##########


nazwy_seriali <- levels(serialeIMDB$serial)

seriale_istotne_dodatnie <- 0
seriale_istotne_ujemne <- 0

for (ser in nazwy_seriali) {
  jedenSerial <- serialeIMDB %>%
    filter(serial == ser) %>%
    select(id, ocena)
  
  modul_jedenSerial <- lm(ocena~id, data = jedenSerial)$coef[2]
p.vaule_jedenSerial <- summary(lm(ocena~id, data = jedenSerial))$coef[2,4]

if (p.vaule_jedenSerial < 0.05 & modul_jedenSerial >0) {
  seriale_istotne_dodatnie <- seriale_istotne_dodatnie + 1
  
} else if(p.vaule_jedenSerial < 0.05 & modul_jedenSerial < 0) {
  seriale_istotne_ujemne <- seriale_istotne_ujemne + 1
}
 
  }
  
  


lm(ocena~id, data = tylkoBreakingBad)$coef[2]

summary(lm(ocena~id, data = tylkoBreakingBad))$coef[2,4]

summary(lm(ocena~id, data = tylkoThePrisoner))$coef[2]
                                           
```
## 16. Regresja multiplikatywna  

```{r Regresja multiplikatywna}
# w tym pakiecie znajduje si? zbi?r danych auta2012
library(PogromcyDanych)      
# funkcja filter pozostawia wybrane wiersze ze zbioru danych
volkswagen <- auta2012 %>%
  filter(Marka == "Volkswagen")
# pierwsze dwa wiersze
head(volkswagen, 2)

mlodeVolkswageny <- volkswagen %>%
  mutate(Wiek = 2012 - Rok.produkcji) %>%
  filter(Wiek < 20)

modelCenaWiek <- lm(Cena.w.PLN ~ Wiek, data=mlodeVolkswageny)
# wsp??czynniki modelu
coef(modelCenaWiek)

ggplot(mlodeVolkswageny, aes(y=Cena.w.PLN, x = Wiek)) + 
  geom_point() + 
  geom_smooth(method="lm", col="red", size=2) +
  # funkcj? ylim() ograniczamy zakres na osiach, by wykres by? czytelniejszy
  ylim(0,400000)

### wykres z logarytmiczna osi Y #######
ggplot(mlodeVolkswageny, aes(y=Cena.w.PLN, x = Wiek)) + 
  geom_point() + 
  geom_smooth(size=2) + geom_smooth(method="lm", col="red", size=2) +
  scale_y_continuous(trans="log10", labels = scales::number_format())
## geom_smooth: method="auto" and size of largest group is >=1000, so using gam with formula: y ~ s(x, bs = "cs"). Use 'method = x' to change the smoothing method.

# dodajemy now? kolumn? logCena.w.PLN
mlodeVolkswageny <- mlodeVolkswageny %>%
  mutate(logCena.w.PLN = log10(Cena.w.PLN))

# budujemy model na logarytmach
modelCenaWiek <- lm(logCena.w.PLN ~ Wiek, data=mlodeVolkswageny)
wsp <- coef(modelCenaWiek)
wsp

mean(mlodeVolkswageny$logCena.w.PLN)
mean(mlodeVolkswageny$Cena.w.PLN)


#### 

ggplot(mlodeVolkswageny, aes(y=Przebieg.w.km, x = Wiek)) + 
  geom_point()

mlodeVolkswageny <-   auta2012 %>%
  filter(Marka == "Volkswagen") %>%
  mutate(Wiek = 2012 - Rok.produkcji) %>%
  filter(Wiek < 20) %>%
  filter(Przebieg.w.km < 400000)

ggplot(mlodeVolkswageny, aes(y=Przebieg.w.km, x = Wiek)) + 
  geom_point()+
  geom_smooth(size=2) + geom_smooth(method="lm", col="red", size=2) 


mlodeVolkswageny <- mlodeVolkswageny %>%
  mutate(Wiek0 = ifelse(Wiek >= 0, Wiek, 0),
         Wiek5 = ifelse(Wiek >= 5, Wiek - 5, 0))

# model z nowymi zmiennymi
M1 <- lm(Przebieg.w.km ~ Wiek0 + Wiek5, data=mlodeVolkswageny)
M1

#?redni przebieg = b1 * wiek[0+] + b2 * wiek[5+]
M2 <- lm(Przebieg.w.km ~ Wiek0 + Wiek5 - 1, data=mlodeVolkswageny)
M2

############regresja odcinkami liniowa #############
# sztuczny zbi?r danych, na potrzeby pokazywania modeli
topred <- data.frame(Wiek0 = c(0, 5, 20), Wiek5 = c(0, 0, 15))
topred$M1 <- predict(M1, newdata = topred)
topred$M2 <- predict(M2, newdata = topred)


ggplot(mlodeVolkswageny, aes(y=Przebieg.w.km, x = Wiek)) + 
  geom_line(data= topred, aes(y=M1, x = Wiek0), size=2, col="green") + 
  geom_line(data= topred, aes(y=M2, x = Wiek0), size=2, col="blue")

ggplot(mlodeVolkswageny, aes(y=Przebieg.w.km, x = Wiek)) + 
  geom_point() + 
  geom_smooth(method="lm", col="red", size=2) +
  geom_line(data= topred, aes(y=M1, x = Wiek0), size=2, col="green") + 
  geom_line(data= topred, aes(y=M2, x = Wiek0), size=2, col="blue")


###### ZADANIA ######

#Wykonaj modelowanie z u?yciem modelu multiplikatywnego dla innej marki.

tylkoBMW <- auta2012 %>%
  mutate(Wiek = 2012 - Rok.produkcji) %>%
  filter(Wiek < 20,
         Marka == "BMW",
         Przebieg.w.km < 500000)



ggplot(data = tylkoBMW, aes(x= Wiek, y= Cena.w.PLN)) +
  geom_point()+
  geom_smooth(method = "lm", color = "red", size = 2)+
  ylim(0,700000)

ggplot(data = tylkoBMW, aes(x= Wiek, y= Cena.w.PLN)) +
  geom_point()+
  geom_smooth(method = "lm", color = "red", size = 2)+
  ylim(0,700000)+
  scale_y_continuous(trans = "log10", labels = scales::number_format())

tylkoBMW <- tylkoBMW %>%
  mutate(logCena.w.PLN = log(Cena.w.PLN))

model1 <- lm(logCena.w.PLN ~ Wiek, data = tylkoBMW)
model1

1 + lm(logCena.w.PLN ~ Wiek, data = tylkoBMW)$coef[2]

#Je?eli model multiplikatywny wygl?da na uzasadniony, policz ile procent corocznie traci na cenie auto danej marki.

1 + lm(logCena.w.PLN ~ Wiek, data = tylkoBMW)$coef[2]
#Zobacz jak wygl?da zale?no?? pomi?dzy cen? a wiekiem dla innych marek. Dziesi?? najcz?stszych marek w tym zbiorze danych to Volkswagen, Opel, Ford, Renault, Audi, Mercedes-Benz, BMW, Peugeot, Skoda, Fiat

#Wykonaj modelowanie z u?yciem ?amanej regresji dla innych marek.

ggplot(data = tylkoBMW, aes(y= Przebieg.w.km, x= Wiek))+
  geom_point()+
  geom_smooth()+
  geom_smooth(method = "lm", color = "red3")+
  geom_smooth(method = "mod1")



tylkoBMW <- tylkoBMW %>%
  mutate(Wiek0 = ifelse(Wiek >= 0, Wiek, 0),
         Wiek4 = ifelse(Wiek >= 4, Wiek-4, 0))

mod1<- lm(Przebieg.w.km~Wiek0 + Wiek4, data = tylkoBMW)
mod1

mod2 <- mod1<- lm(Przebieg.w.km~Wiek0 + Wiek4 -1, data = tylkoBMW)
mod2

sztuczne <- data.frame(Wiek0 = c(0,4,20),
                       Wiek4 = c(0,0,16))
sztuczne$mod1 <- predict(mod1, newdata = sztuczne)
sztuczne$mod2 <- predict(mod2, newdata = sztuczne)


ggplot(data = tylkoBMW, aes(y= Przebieg.w.km, x= Wiek))+
  geom_point()+
  geom_smooth()+
  geom_smooth(method = "lm", color = "red3", size=2)+
  geom_smooth(method = "mod1", size=2)+
  geom_line(data = sztuczne, aes(x= Wiek0, y= mod1), color = "green3", size=2)+
  geom_line(data = sztuczne, aes(x= Wiek0, y= mod2), color = "gold3", size=2)
  ylim(0,500000)

```
## 17. Test dla średnich
```{r Test dla średnich}
library(PogromcyDanych)
head(serialeIMDB)

ocenyFriends     <- serialeIMDB[serialeIMDB$serial == "Friends", "ocena"]
summary(ocenyFriends)

ocenyBreakingBad <- serialeIMDB[serialeIMDB$serial == "Breaking Bad", "ocena"]
summary(ocenyBreakingBad)

mean(ocenyBreakingBad)
mean(ocenyFriends)
(obserwowana_roznica <- abs(mean(ocenyBreakingBad) - mean(ocenyFriends)))
# po??czony wektor ocen z obu seriali
ocenyRazem <- c(ocenyFriends, ocenyBreakingBad)
# ile pierwszych ocen pochodzi z Friends
liczbaFriends <- length(ocenyFriends)
# wynikiem funkcji replicate b?dzie 99999 warto?ci, modu??w r??nic ?rednich po wymieszaniu obserwacji pomi?dzy grupami
roznice <- replicate(99999, {
  # wymieszaj losowo warto?ci pomi?dzy grupami
  wymieszane <- sample(ocenyRazem)
  # losowo dobrane pr?by, pierwsze 'liczbaFriends' warto?ci to grupa pierwsza, reszta to druga
  oceny1 <- wymieszane[1:liczbaFriends]
  oceny2 <- wymieszane[-(1:liczbaFriends)]
  # r??nica pomiedzy losowymi grupami
  abs(mean(oceny1) - mean(oceny2))
})

# jedn? z permutacji jest brak permutacji, dodajemy wi?c obserwowan? r??nic?
roznice <- c(roznice, obserwowana_roznica)
# wy?wietl 20 r??nic zaobserowanych w przypadku losowego podzia?u na grupy
head(roznice,20)

# wektor referencyjnych r??nic po losowym podziale na grupy
hist(roznice, 50, col="grey", main="", las=1, border="white")
# obserowana r??nica w ?rednich pomi?dzy Friends a Breaking Bad
abline(v=obserwowana_roznica, col="red", lwd=5)

# p-warto??
mean(roznice >= obserwowana_roznica) 
```

