---
title: "pogRomcy2.2"
author: "Przemyslaw Lagosz"
date: "19-03-2021"
output: html_document
---
# Jak zrobić wykres w pakiecie ggplot2?

```{r Ustawienie opcji globalnych}
knitr::opts_chunk$set(warning = FALSE, message = FALSE)
```

## 7. Podstawy ggplot2
```{r Wgranie bibliotek}
library(PogromcyDanych)
library(grid)
library(gridExtra)
library(ggthemes)
```


```{r Podstawy ggplot2}


plot(koty_ptaki$waga, koty_ptaki$predkosc)

ggplot(koty_ptaki, aes(x=waga, y=predkosc)) +
  geom_point()

#
ggplot(koty_ptaki, aes(x=waga, y=predkosc, color=druzyna)) +
  geom_point(size=5) 

#
ggplot(koty_ptaki, aes(x=waga, y=predkosc, color=druzyna, 
                       shape=druzyna, size=druzyna)) +
  geom_point() 


### BRZYDKI WYKRES WYJSCIOWY
ggplot(koty_ptaki, aes(x= waga, y=predkosc, label=gatunek)) +
  geom_text()


###
ggplot(koty_ptaki, aes(x= waga, y=predkosc, label=gatunek)) +
  geom_text(hjust=-0.1) + 
  geom_point() + xlim(0,350)

ggplot(koty_ptaki, aes(x=waga, y=predkosc, label=gatunek)) +
  geom_text(hjust=-0.1, aes(color=druzyna)) + 
  geom_point() + xlim(0,350)

#### wykres liniowy
ggplot(WIG, aes(x=Data, y=Kurs.zamkniecia)) + 
  geom_line()

###
colnames(WIG)

ggplot(WIG, aes(x=Data, ymin=Kurs.minimalny, ymax=Kurs.maksymalny)) + 
  geom_ribbon()

######################### ZADANIA ####################################

#1.
colnames(koty_ptaki)
ggplot(data = koty_ptaki, aes(x= zywotnosc, y= waga, shape = druzyna, label = gatunek)) +
  geom_point() + 
  geom_text(aes(color = druzyna), hjust = -0.2) +
  xlim(12,55)
```

## 8. Podsumowania danych  

```{r Podsumowania danych }
skody <- auta2012 %>%
  filter(Marka == 'Skoda', Model == 'Octavia') %>%
  select(Marka, Model, Rok.produkcji, Cena.w.PLN, Rodzaj.paliwa)

ggplot(skody, aes(x=Rok.produkcji, y = Cena.w.PLN)) +
  #se=FALSE nie pokazuje standart error (szare)
  geom_smooth(se=FALSE)


# method określa jak ma być rysowany wykres. tu Linear Model
ggplot(skody, aes(x=Rok.produkcji, y=Cena.w.PLN)) + 
  geom_smooth(se=FALSE, method="lm", formula=y~poly(x,2)) + 
  geom_point()

#Przekształcenie osi Y na skale logarytmiczną10
ggplot(skody, aes(x=Rok.produkcji, y = Cena.w.PLN)) + 
  geom_point() + 
  geom_smooth(se=FALSE, size=5) + 
  coord_trans(y = "log10")
```

Inną użyteczną opcją geometrii `geom_smooth()` jest możliwość zmiany funkcji wygładzającej.  
Do wyboru jest między innymi *regresja liniowa* (parametr `method="lm"`)  
*Regresja logistyczna i modele uogólnione* (parametr `method="glm"`)  
*Regresja odporna* (parametr `method="rlm"`)  
funkcje *lokalnie wygładzające* (parametr `method="gam"` lub `method="loess"`).  

W poniższym przykładzie dodajemy trend kwadratowy do opisu zależności pomiędzy zmiennymi.  
Argumentem *formula=y~poly(x,2)* określamy *trend kwadratowy*.  
Argumentem `method="lm"` określamy sposób liczenia współczynników dla tego trendu.

```{r Podsumowania danych 2}
# porownanie trendów
ggplot(skody, aes(x=Rok.produkcji, y = Cena.w.PLN)) + 
  geom_point() + 
  geom_smooth(se=FALSE, size=3) +
  geom_smooth(method="lm", formula=y~poly(x,2), se=FALSE, size=3, color="green") +
  geom_smooth(method="lm", se=FALSE, size=3, color="red") 

#

skody <- auta2012 %>%
  filter(Marka == 'Skoda', Rok.produkcji==2007) %>%
  select(Marka, Model, Rok.produkcji, Cena.w.PLN, Rodzaj.paliwa)

ggplot(skody, aes(x=Model, y = Cena.w.PLN)) + 
  geom_boxplot()

# zmień kolejność modeli z alfabetycznego na związnaego z połówkową ceną
# `reorder()` sortuje wektor model po funkcji `mediana` z wektoru Cena.w.PLN

skody$Model <- reorder(skody$Model, skody$Cena.w.PLN, median)
# ta sama instrukcja, prezentuje teraz inny - czytelniejszy wykres
ggplot(skody, aes(x=Model, y = Cena.w.PLN)) + 
  geom_boxplot()

#Kolorki
ggplot(skody, aes(x=Model, y = Cena.w.PLN, fill=Model)) + 
  geom_boxplot()

#
ggplot(skody, aes(x=Cena.w.PLN, fill=Model)) + 
  geom_histogram(color='white')

#
ggplot(skody, aes(x=Model, fill=Rodzaj.paliwa)) + 
  geom_bar()

#
ggplot(skody, aes(x=Model, fill=Rodzaj.paliwa)) + 
  geom_bar(position="fill")

### Wyznaczenie ramki z dokadna liczebnoscia
skody %>% 
  group_by(Model, Rodzaj.paliwa) %>%
  summarise(liczba = n()) %>%
  arrange(-liczba)


################# zadania lekcja 8 ####################

#1. Wybierz samochody marki Volkswagen model Passat a następnie narysuj jak 
#średnia cena zależy od roku produkcji za pomocą geometrii geom_smooth().

VW_Passat <- auta2012 %>%
  filter(Marka == "Volkswagen",
         Model == "Passat")

ggplot(data = VW_Passat, aes(x = Rok.produkcji, y = Cena.w.PLN)) +
  geom_smooth()

#2. Wybierz samochody marki Volkswagen, narysuj jak średnia cena zależy od roku 
#produkcji, różnymi kolorami przedstaw różne modele Volkswagena.

VW <- auta2012 %>%
  filter(Marka == "Volkswagen",
         Model == c("Beetle","Golf","Lupo","Passat","Scirocco"))

ggplot(data = VW, aes(x = Rok.produkcji, y = Cena.w.PLN, color = Model)) +
  geom_boxplot()

volkswagen <- auta2012 %>%
  filter(Marka == 'Volkswagen',
         Model %in% c('Passat', 'Golf', 'Polo', 'Sharan'),
         Rok.produkcji > 1990,
         Rok.produkcji < 2012) %>%
  select(Marka, Model, Rok.produkcji, Cena.w.PLN, Rodzaj.paliwa)

ggplot(volkswagen, aes(x=Rok.produkcji, y=Cena.w.PLN, color=Model)) + 
  geom_smooth(se=FALSE)

#3. Wybierz pięcioletnie auta marki Volkswagen i za pomocą wykresu ramka - wąsy 
#przedstaw jak cena auta zależy od modelu.
VW_5 <- auta2012 %>%
  filter(Marka == "Volkswagen",
         Rok.produkcji == 2007)

ggplot(VW_5, aes(x= Model, y= Cena.w.PLN)) + 
  geom_boxplot(aes(fill = Model))

# To samo tylko mniejsza liczba modeli
volkswagen <- auta2012 %>%
  filter(Marka == 'Volkswagen', Rok.produkcji == 2007, Model %in% c('Passat', 'Golf', 'Polo', 'Sharan')) %>%
  select(Marka, Model, Rok.produkcji, Cena.w.PLN, Rodzaj.paliwa)

ggplot(volkswagen, aes(x=Model, y=Cena.w.PLN)) + 
  geom_boxplot(aes(fill = Model))

#4. Dla wybranych pięcioletnich aut marki Volkswagen przedstaw w podziale na 
#modele jaka część aut ma silnik diesla.

VW_5 <- VW_5 %>%
   filter(Model %in% c('Passat', 'Golf', 'Polo', 'Sharan'))

ggplot(VW_5, aes(x= Rodzaj.paliwa, fill = Model)) + 
  geom_bar(position = "fill")

ggplot(VW_5, aes(x= Model, fill = Rodzaj.paliwa)) + 
  geom_bar(position = "fill")
```

## 9. Praca nad detalami
```{r Praca nad detalami}
# wykres podstawowy
ggplot(koty_ptaki, aes(x=waga, y=predkosc, shape=druzyna)) +
  geom_point(size=5)

## z dodatkami :)

ggplot(koty_ptaki, aes(x=waga, y=predkosc, shape=druzyna)) +
  geom_point(size=5) + 
  # wi?kszy i czytelny tytu?
  ggtitle("Lżejszym łatwiej szybko biegać!") + theme(plot.title = element_text(size=20)) + 
  # opisy osi
  xlab("Waga [kg]") + ylab("Prędkość [km/h]") + 
  # tytuł w legendzie i pozycja
  scale_shape_discrete(name="Koty czy Ptaki?") + theme(legend.position="top") + 
  # dodatkowe napisy na wykresie
  geom_text(data=koty_ptaki[c(6,8),], aes(label=gatunek), hjust=-0.2)


### kolejny wykres

ggplot(koty_ptaki, aes(x=waga, y=predkosc, shape=druzyna, color=druzyna)) +
  geom_point(size=5) +
  # określamy kształty poszczególnych grup K/P oraz etykiety w legndzie
  scale_shape_manual(values=c("K", "P"), breaks=c("Kot", "Ptak")) +
  # określamy kolory ręcznie (ciemnoniebieski i ciemnoczerwony)
  scale_color_manual(values=c("blue3", "red3"), breaks=c("Kot", "Ptak")) +
  # dla osi OY usuwany marginesy poza zakresem 0-200
  scale_y_continuous(limits=c(0,200), expand=c(0,0)) 


### kolejny

ggplot(koty_ptaki, aes(x=waga, y=predkosc, size=zywotnosc, color=zywotnosc)) +
  geom_point() +
  # zmiana zakresu wartości dla wielkosci punkt?w
  scale_size_continuous(range=c(5,10), limits=c(10,50)) +
  # zmiana skali kolorów ( podaje się dwa skrajne kolory)
  scale_color_gradient(low="gold", high="red4")


### i kolejny

ggplot(koty_ptaki, aes(x=waga, y=predkosc, shape=druzyna)) +
  geom_point(size=5) +
  # zmiana napisów w legendzie dotycz?cych mapowania na kształt
  scale_shape_manual(values=c("K", "P"), 
                     labels=c("Du?e Koty", "W?ciek?e Ptaki"), 
                     name="Jakie \n to \n zwierze?") +
  # dodanie szarego tła, większego tytu?u oraz zmiana po?o?enia legendy
  # 0.8, 0.8 to wspołrzędne gdzie ma pojawić się legenda
  theme(legend.background = element_rect(color="red", fill="grey95"), 
        legend.title = element_text(size=15), 
        legend.position=c(0.8,0.8)) 


#### KILKA WYKRESOW OBOK SIEBIE #####
library(grid)
pl_waga <- ggplot(koty_ptaki, aes(x=waga, y=predkosc)) +
  geom_point(size=5)

# x i y to środek zaarysowanego obszaru
# rysujemy wykres w kwadracie o szerokości i wysokości 0.5 ekranu, 
# w lewym górnym rogu 
print(pl_waga + ggtitle("Wykres 1"), 
      vp=viewport(x=0.25, y = 0.75, width=0.5, height=0.5))
# rysujemy wykres w kwadracie o szerokości i wysokości 0.5 ekranu, 
# w lewym dolnym rogu 
print(pl_waga + ggtitle("Wykres 2"), 
      vp=viewport(x=0.25, y = 0.25, width=0.5, height=0.5))
# rysujemy wykres w prostokącie o szerokości 0.5 a wysokości pełnego ekranu, 
# po prawej stronie
print(pl_waga + ggtitle("Wykres 3"), 
      vp=viewport(x=0.75, y = 0.5, width=0.5, height=1))


## Argument vp= pozwala na narysowanie wykresu w dowolnym miejscu na ekranie.

pushViewport(viewport(layout = grid.layout(2,2)))
# rysujemy w kom?rce o wsp??rz?dnych 1x1
print(pl_waga + ggtitle("Wykres 1"),
      vp = viewport(layout.pos.row=1, layout.pos.col=1))
# rysujemy w kom?rce o wsp??rz?dnych 2x1
print(pl_waga + ggtitle("Wykres 2"),
      vp = viewport(layout.pos.row=2, layout.pos.col=1))
# rysujemy w kom?rce o wsp??rz?dnych 1:2x2
print(pl_waga + ggtitle("Wykres 3"),
      vp = viewport(layout.pos.row=1:2, layout.pos.col=2))

# Najprostsyz sposób
library(gridExtra)

grid.arrange( pl_waga + ggtitle("Wykres 1"), 
              pl_waga + ggtitle("Wykres 2"), 
              pl_waga + ggtitle("Wykres 3"),
              ncol=2)

###### zadania lekcja 9 ############

colnames(VW_Passat)
library(ggthemes)

#1. Podobnie jak w poprzednim odcinku, wybierz samochody marki Volkswagen model Passat a następnie narysuj jak średnia cena zależy od roku produkcji za pomocą geometrii geom_smooth(). Następnie zobacz jak ten wykres będzie wyglądał z motywami theme_bw(), theme_excel() i theme_economist().

add_tys<- function(x) { 
  output <- paste0(x, " tys.") 
  return(output) 
}

VW_Passat <- auta2012 %>%
  filter(Marka == "Volkswagen",
         Model == "Passat")

ggplot(data = VW_Passat, aes(x= Rok.produkcji, y= Cena.w.PLN))+
  geom_smooth(se = FALSE)+
  labs(x= "Rok prdukcji",
       y= "Cena [PLN]",
       title= "Cena a rok produkcji",
       subtitle = "VW Passat")+
  ggthemes::theme_clean()+
  #DODAJE TYS DO KAZDEJ WARTOSCI NA OSI Y
  scale_y_continuous(labels = scales::number_format(suffix = " tys."))

#2. Zmień poniższy wykres, zamieniając skalę kolorów na od zielonego do czerwonego, kropki zamień na kwadraty a do wykresu dodaj tytuł (i odpowiednie etykiety osi).

ggplot(koty_ptaki, aes(x=waga, y=predkosc, size=zywotnosc, color=zywotnosc)) +
  geom_point(shape = 15)+
  scale_color_gradient(low = "green3", high = "red3")+
  labs(title= "Waga vs Predkosc na tle zywotnosci", xlab= "Waga [kg]", ylab= "Predkosc [km/h]")

               
```

